【裁判字號】    98,上訴,660
【裁判日期】    980820
【裁判案由】    毒品危害防制條例
【裁判全文】
臺灣高等法院臺南分院刑事判決         98年度上訴字第660號
上  訴  人
即  被  告  甲○○
                    現另案於臺灣嘉義監獄執行中
上列上訴人因違反毒品危害防制條例案件，不服臺灣嘉義地方法
院九十七年度訴字第九八一號中華民國九十八年五月十一日第一
審判決（起訴案號：臺灣嘉義地方法院檢察署九十七年度偵字第
一二四號），提起上訴，本院判決如下：
    主  文
上訴駁回。
    事  實
一、甲○○前因違反麻醉藥品管理條例案件，經臺灣嘉義地方法
    院以八十七年度易字第三八三號判處有期徒刑六月確定，又
    因偽造貨幣案件，由臺灣嘉義地方法院以八十七年度訴緝字
    第四七號判處有期徒刑三年八月，並經本院及最高法院駁回
    上訴而確定，嗣上開二罪定應執行有期徒刑四年；復因轉讓
    毒品案件，經本院以九十年度上更（一）字第四三六號判處
    有期徒刑二年六月，並經最高法院駁回上訴確定，上開各罪
    接續執行，於民國九十二年十二月三十日假釋，嗣假釋經撤
    銷，執行殘刑有期徒刑一年六月十三日，於九十六年七月十
    六日縮刑期滿執行完畢。詎其仍不知悔悟，明知海洛因係毒
    品危害防制條例所規定禁止轉讓之第一級毒品，仍基於轉讓
    第一級毒品之犯意，於九十六年十二月十九日下午三、四時
    許，在嘉義市○區○○路二七三號五樓其租屋處，無償轉讓
    海洛因予丁○○（民國○○○年○月○○日生）當場施用一
    次（淨重未逾五公克）。嗣為警於當日下午四時五分許，持
    搜索票前往嘉義市○區○○路二七三號五樓租屋處執行搜索
    時，先於該處樓下出口攔查甲○○，旋於甲○○租屋處查獲
    丁○○，經丁○○供述並得其同意採其尿液送驗後，而查悉
    上情。
二、案經嘉義市警察局第二分局報請臺灣嘉義地方法院檢察署檢
    察官偵查起訴。
    理  由
壹、程序部分：
一、按被告以外之人於審判外之言詞或書面陳述，除法律有規定
    者外，不得作為證據，刑事訴訟法第一百五十九條第一項固
    定有明文。惟被告以外之人於審判外之陳述，雖不符刑事訴
    訟法第一百五十九條之一至第一百五十九條之四規定，而經
    當事人於審判程序同意作為證據，法院審酌該言詞陳述或書
    面陳述作成時之情況，認為適當者，亦得為證據；當事人、
    代理人或辯護人於法院調查證據時，知有第一百五十九條第
    一項不得為證據之情形，而未於言詞辯論終結前聲明異議者
    ，視為有前項之同意，同法第一百五十九條之五亦有明文。
    又被告以外之人於偵查中向檢察官所為之陳述，除顯有不可
    信之情況者外，得為證據；為同法第一百五十九條之一第二
    項所規定。
二、查證人丁○○、乙○○於偵查中具結證述之詞係屬於偵查中
    向檢察官所為之陳述，雖屬傳聞證據，惟現階段刑事訴訟法
    規定，檢察官代表國家偵查犯罪、實施公訴，依法有訊問被
    告、證人及鑑定人之權，實務運作時，檢察官於偵查中向被
    告以外之人所取得之陳述，原則上均能遵守法律規定，不致
    違法取供，且經法定具結程序以擔保其證言之可信性，其可
    信度極高，被告並未提出有何顯不可信之情形，是證人丁○○、乙○○於偵查中之證言，自得為證據。另本案被告及檢
    察官對於證人丁○○、乙○○於警詢中之指述，及本案所援
    引具傳聞性質之言詞或書面證據，關於證據能力，提示當事
    人及辯護人均對之表示無意見，亦未於本案言詞辯論終結前
    聲明異議，爭執無證據能力；本院審酌各該審判外供述證據
    及書面作成時之情況，製作當時之過程、內容、功能等情況
    ，其取得並無違法情形，具備合法可信之適當性保障，經綜
    合判斷，與本件犯罪待證事實，具有關連性，核無可信度明
    顯過低之情事，認具適當性，均得作為證據。
貳、實體部分：
一、訊據上訴人即被告甲○○否認有何轉讓第一級毒品之犯行，
    辯稱：九十六年十二月十九日下午，伊係在嘉義市○○路及
    新民路口為警查獲，再帶警至其上海路二百七十三號五樓租
    屋處，警方因而查獲丁○○，因伊人在外面，不可能轉讓海
    洛因予丁○○施用；嗣於證人丁○○於原審審理時為後述之
    證述後改稱：伊與丁○○返家後立即出門，丁○○擅自從伊
    租屋處之桌上所取用之海洛因，應係伊與丁○○返家前所遺
    落，又丁○○誤以為係伊帶員警去抓他，懷恨在心，而誣陷
    伊云云。
二、經查：
(一)被告甲○○確有轉讓海洛因予丁○○施用等情，業據證人丁○○於警詢時供證：九十六年十二月十九日下午三時許，伊
    在嘉義市○區○○路二七三號五樓甲○○租屋處注射海洛因
    ，伊是向甲○○要來的，因伊沒錢向他買（見九十七年度毒
    偵字第六六○號卷第十四、十五頁），及於偵訊中證稱：我
    在甲○○住處，甲○○問我要不要施用海洛因，我回答說好
    ，甲○○就拿一些海洛因給我施用等各語綦詳（見第六六○
    號偵卷第八頁）。另於原審審理時結證稱：九十六年十二月
    十九日我在甲○○住處時，他有問我是否要用海洛因，我說
    要，就拿桌上的少許海洛因與我身上所帶的一點點海洛因混
    合後，於甲○○桌上拿注射針筒施用等語在卷（見原審卷二
    第九頁）。證人丁○○雖於原審審理時證稱係伊自行拿被告
    租屋處桌上之海洛因及針筒施用，然因被告業已先詢問過丁○○是否要施用海洛因，丁○○才取用，故該桌上之海洛因
    、針筒顯係被告所有，並為被告所提供置放桌上，即無疑義
    。又證人丁○○因於上開時、地施用海洛因經臺灣嘉義地方
    法院九十七年度訴字第四○九號判處有期徒刑八月確定，有
    採尿同意書、嘉義市警察局第二分局毒品案件尿液姓名對照
    表、正修科技大學超微量研究中心檢驗報告（見第六六○號
    偵卷第十七至十九頁）、上開刑事判決（見原審卷二第二至
    三頁），及臺灣高等法院被告前案紀錄表一份在卷可稽（見
    原審卷一第一一二頁），足認被告於上開時、地轉讓予丁○○施用者，確為第一級毒品海洛因無疑。
(二)被告甲○○雖辯稱：丁○○誤以為係伊帶員警去抓他，懷恨
    在心，而誣陷伊云云。查本案係員警陳朝明、楊友忠持臺灣
    嘉義地方法院搜索票前往被告前揭租屋處執行搜索時，先於
    被告租屋處樓下出口處攔查被告，於被告身上查到毒品二大
    包，並持被告身上鑰匙開門進入其前揭租屋處，業據證人即
    當日執行搜索之員警陳朝明於原審審理時證述明確（見原審
    卷二第七三至七四、七六頁），復有臺灣嘉義地方法院所核
    發之搜索票、搜索及扣押筆錄在卷足憑（見警卷第三二至三
    四頁）。再員警進入被告前揭租屋處後，查獲丁○○施用海
    洛因，亦經證人丁○○於警詢時供稱：警方於九十六年十二
    月十九日下午四時五分許，在嘉義市○區○○路二七三號五
    樓持搜索票搜索甲○○販賣毒品案時，伊在現場，伊願意配
    合警方採尿送驗等語（見第六六○號偵卷第十四頁），及偵
    訊中證稱：伊去甲○○住處時，甲○○有問他要不要施用海
    洛因，並拿一些海洛因給伊施用，甲○○說他要出去一下，
    大約過五分鐘，警察就帶著甲○○回來了等語甚詳（見第六
    六○號偵卷第八頁）。是證人丁○○施用毒品犯行，係員警
    陳朝明、楊友忠偵辦被告販賣毒品案件，持臺灣嘉義地方法
    院核發之搜索票而查獲，丁○○對此亦有所認知，而無誤認
    係被告帶同警方查獲伊施用毒品之虞。況海洛因價值昂貴，
    被告無償提供丁○○施用，丁○○豈會對被告懷恨在心？被
    告前揭辯詞，即無足採。再丁○○與被告既無仇隙，衡情當
    不致甘冒偽證罪處罰之風險於偵訊、及原審審理中具結後為
    設詞構陷被告轉讓海洛因予伊施用之理，參以丁○○於警詢
    、偵訊及原審審理時有關被告轉讓海洛因之證述，均大致相
    符，益徵證人丁○○前揭證述可採。
(三)被告雖另辯稱：九十六年十二月十九日下午，伊係在嘉義市
    ○○路及新民路口為警查獲，再帶警至上海路二七三號五樓
    伊租屋處，因伊當時人在外面，不可能轉讓海洛因予丁○○
    施用云云。然證人乙○○於九十六年十二月十九日下午開車
    搭載被告及丁○○至嘉義縣灣橋榮民醫院，被告於施用美沙
    酮後，於當日下午三時許回到其前揭租屋處，業據證人乙○○於警詢及偵訊時（見警卷第二九、三十頁；九十七年度偵
    字第一二四號偵卷第三十頁），及證人丁○○於偵訊及原審
    審理時證述明確（見第六六○號偵卷第八頁；原審卷二第八
    、九頁），復有灣橋榮民醫院美沙酮門診個案服藥紀錄表一
    份附卷可按（見第一二四號偵卷第九十頁）。被告嗣於原審
    審理時亦以答辯狀改稱確有與丁○○一同返家等語（見原審
    卷二第四九頁），被告所辯案發當時伊人在外面，不可能轉
    讓海洛因予丁○○施用，為無足取。被告嗣雖改稱：伊與丁○○返家後立即出門，丁○○擅自從伊租屋處之桌上所取用
    之海洛因，應係伊與丁○○返家前所遺落云云（見原審卷二
    第四九頁）。然查，被告無償提供海洛因供丁○○施用，業
    據證人丁○○於警詢、偵訊及原審審理時證述明確，參以海
    洛因價值昂貴，且係政府嚴予查緝之違禁物，無論係販賣、
    施用或持有，其刑責均甚重，衡情持有者當會小心藏放，不
    致任意遺落而為他人所拾取，被告此項辯解，除與證人丁○○前揭證述有違，且與常情不符，顯係圖卸之詞，難以憑採
    。
(四)被告於本院聲請訊問證人乙○○、丙○○，以證明被告未提
    供海洛因給丁○○云云。惟按證人已由法官合法訊問，且於
    訊問時予當事人詰問之機會，其陳述明確別無訊問之必要者
    ，不得再行傳喚。刑事訴訟法第一百九十六條定有明文。查
    證人乙○○、丙○○業經原審合法訊問，於訊問時予當事人
    詰問之機會（見原審卷二第十四至二八頁、原審卷一第一三
    二至一三九頁），且乙○○於原審證述不記得丁○○是否在
    被告租處施用海洛因（見原審卷二第二五、二六頁）；丙○○於原審證述不認識丁○○等各語在卷（見原審卷一第一三
    五頁），縱予傳訊，亦無從為有利被告之認定，本院認無再
    予傳訊之必要，併此敘明。
(五)綜上所述，被告上開辯解，均不足採信，本件事證明確，被
    告犯行堪以認定，應依法論科。
三、查海洛因為毒品危害防制條例第二條第二項第一款所定之第
    一級毒品。又同條例第八條第六項規定轉讓毒品達一定數量
    者，加重其刑至二分之一，其標準由行政院定之，而行政院
    即於九十三年一月七日公布「轉讓持有毒品加重其刑之數量
    標準」，其第二條第一項第一款規定轉讓、持有第一級毒品
    淨重五公克以上，應加重其刑至二分之一。查丁○○係將其
    所攜帶之少許海洛因與被告所無償提供之海洛因混合後置於
    針筒注射施用，且丁○○身上並無查獲其他尚未施用之毒品
    ，足認被告所轉讓之海洛因數量未逾丁○○一次施用之數量
    ，參以海洛因價格昂貴，衡情被告亦不致於無償提供多量之
    海洛因供丁○○免費施用，足認被告所轉讓之海洛因數量應
    未達「轉讓持有毒品加重其刑之數量標準」所定「第一級毒
    品：淨重五公克以上」之加重其刑標準。核被告所為，係犯
    毒品危害防制條例第八條第一項之轉讓第一級毒品罪。其轉
    讓前持有第一級毒品之低度行為為轉讓第一級毒品之高度行
    為所吸收，不另論罪。被告前因違反麻醉藥品管理條例案件
    ，經臺灣嘉義地方法院以八十七年度易字第三八三號判處有
    期徒刑六月確定，又因偽造貨幣案件，由臺灣嘉義地方法院
    以八十七年度訴緝字第四七號判處有期徒刑三年八月，並經
    本院及最高法院駁回上訴而確定，嗣上開二罪定應執行有期
    徒刑四年；復因轉讓毒品案件，經本院以九十年度上更（一
    ）字第四三六號判處有期徒刑二年六月，並經最高法院駁回
    上訴確定，上開各罪接續執行，於民國九十二年十二月三十
    日假釋，嗣假釋經撤銷，執行殘刑有期徒刑一年六月十三日
    ，於九十六年七月十六日縮刑期滿執行完畢，有臺灣高等法
    院被告前案紀錄表一份在卷可參，其於受有期徒刑之執行完
    畢後五年內故意再犯本件有期徒刑以上之刑之罪，為累犯，
    應依刑法第四十七條第一項規定，加重其刑。
四、原審以被告罪證明確，因予適用毒品危害防制條例第八條第
    一項，刑法第十一條前段、第四十七條第一項之規定，並審
    酌被告高中肄業之智識程度，無償轉讓毒品之數量、以及犯
    罪後之態度等一切情狀，量處有期徒刑一年六月。並敘明本
    案員警於嘉義市○區○○路二七三號五樓被告租屋處執行搜
    索時，所當場扣得第一級毒品海洛因，經鑑定結果，合計淨
    重五十九點五八公克，有法務部調查局九十七年一月四日調
    科壹字第○九七二三○○二五九○號鑑定書在卷可稽（見第
    一二四號偵卷第六六頁），又當場扣得研磨機一台、電子磅
    秤二台、分裝夾鏈袋二包、行動電話一支及現金新臺幣（下
    同）九萬四千八百元，然查：(1)按查獲之第一、二級毒品，
    不問屬於犯人與否，均沒收銷燬之，毒品危害防制條例第十
    八條第一項前段固定有明文，然其所稱「查獲」第一、二級
    之毒品，係指有罪判決書於事實欄，已經認定為被告有罪事
    實之毒品而言。而沒收為從刑之一種，依主從不可分原則，
    應附隨於主刑同時宣告之，若無主刑，則從刑即失所附麗（
    最高法院九十五年度台上字第五一八四號判決意旨參照）。
    前揭扣案之海洛因為供被告自己施用，業據被告供承在卷（
    見原審卷一第三六頁），且亦乏積極證據足以認定係被告轉
    讓毒品犯行後所剩餘而與本案有所關聯，前揭扣案之海洛因
    經臺灣台南地方法院於被告施用第一級毒品之判決中予以宣
    告沒收銷燬確定，有該院九十七年度訴字第三四二號刑事判
    決（見原審卷一第八之一至十頁），及臺灣高等法院被告前
    案紀錄表在卷可稽（見原審卷一第二五頁），揆諸上開說明
    ，自不得於論處被告轉讓毒品罪刑時，併予宣告沒收銷燬。
    (2)至研磨機一台、電子磅秤二台、分裝夾鏈袋二包、行動電
    話一支及現金九萬四千八百元，雖係被告所有，惟被告否認
    係供本件犯罪所用之物（見原審卷二第三三頁），且並無證
    據證明係供被告犯罪所用之物，爰不併予宣告沒收。本院經
    核原判決認事用法俱無不合，量刑亦稱妥適，被告上訴意旨
    否認犯罪，指摘原判決不當，非有理由，應予駁回。
五、據上論斷，應依刑事訴訟法第三百六十八條，判決如主文。
本案經檢察官郭珍妮到庭執行職務。
中    華    民    國    98    年    8     月    20    日
                  刑事第四庭    審判長法  官  吳志誠
                                      法  官  陳珍如
                                      法  官  高明發
以上正本證明與原本無異。
如不服本判決應於收受送達後10日內向本院提出上訴書狀，其未
敘述上訴理由者，並得於提起上訴後10日內向本院補提理由書（
均須按他造當事人之人數附繕本）「切勿逕送上級法院」。
                                      書記官  歐貞妙
中    華    民    國    98    年    8     月    21    日
附錄本案論罪科刑法條全文：
毒品危害防制條例第8條第1項
轉讓第一級毒品者，處1年以上7年以下有期徒刑，得併科新臺幣
1百萬元以下罰金。


司法院資訊處製作；財團法人民間司法改革基金會備份。
